【裁判字號】    92,家聲,81
【裁判日期】    920929
【裁判案由】    代管遺產之管理報酬的費用
【裁判全文】
臺灣桃園地方法院民事裁定  九十二年度家聲字第八一號
    聲  請  人  財政部國有財產局
    法定代理人  李瑞倉
                              .
    代  理  人  吳宗明
    被繼承人    甲○○亡）  .
                              .
右聲請人因擔任被繼承人甲○○之遺產管理人，聲請核定報酬，本院裁定如左：
    主      文
聲請人管理被繼承人甲○○之遺產管理報酬確定為新台幣壹萬貳仟陸佰參拾柒元；又
代管期間因管理需要墊付費用連同本件聲請費用確定為新台幣參佰零肆元，均應由被
繼承人甲○○之遺產負擔。
    理      由
一、聲請意旨略以：聲請人前因鈞院九十年度管字第二一號民事裁定，被選任為被繼
    承人甲○○之遺產管理人，今為就強制執行拍賣被繼承人甲○○遺產事件取得參
    與分配之執行名義，具狀聲請鈞院裁定聲請人代管被繼承人甲○○遺產之管理報
    酬及墊付費用。按遺產管理人得請求報酬，其數額由親屬會議按其勞力及其與被
    繼承人之關係酌定之，民法第一千一百八十三條定有明文，惟本案無親屬會議可
    資酌定報酬，茲依財政部修定之「代管無人承認繼承遺產作業要點」第十四條第
    三、四款規定，以遺產現值百分之一之標準請求鈞院酌定報酬，另聲請人代管遺
    產期間因管理上需要支付之墊付費用，自當由遺產負擔始稱合理，併請准予裁定
    。經查被繼承人甲○○遺有坐落新竹縣新豐鄉○○○段一四九四地號土地（權利
    範圍為全部），其公告現值為每平方公尺新台幣（下同）七百五十元，遺產總值
    為一百二十六萬三千七百五十元，管理報酬按遺產價值百分之一計算為一萬二千
    六百三十七元，代管遺產期間，因為管理遺產需要支付之墊付費用為一百六十九
    元，本件聲請裁判費二百零三元，合計一萬三千零九元，爰聲請確定代管遺產之
    墊付費用及管理報酬等語。
二、按「遺產管理人得請求報酬，其數額由親屬會議按其勞力及其與被繼承人之關係
    酌定之。」、「親屬會議不能召開或召開有困難時，依法應經親屬會議處理之事
    項，由有召集權人聲請法院處理之。」民法第一千一百八十三條及第一千一百三
    十二條第二項前段分別定有明文。本件被繼承人甲○○死亡時，其法定繼承人均
    拋棄繼承並經新竹地方法院准予備查，依民法第一千一百七十六條第六項規定，
    準用無人繼承之規定，經本院指定聲請人為被繼承人甲○○之遺產管理人等情，
    有本院九十年度管字第二一號民事裁定在卷可按。經查被繼承人甲○○遺有坐落
    新竹縣新豐鄉○○○段一四九四地號土地（權利範圍為全部），其公告現值為每
    平方公尺七百五十元，有該土地查詢資料在卷可按，是被繼承人甲○○之遺產總
    值為一百二十六萬三千七百五十元。又依民法第一千一百八十三條規定，聲請人
    既係由本院以裁定選任，其遺產管理報酬應由本院核定，且聲請人依財政部訂頒
    「代管無人承認繼承遺產作業要點」第十四條第三項之規定，聲請以被繼承人遺
    產現值百分之一定管理報酬，尚無不合，是本件聲請人之報酬應核定為一萬二千
    六百三十七元；另聲請人另主張於代管遺產期間，因管理遺產需要支付墊付費用
    一百六十九，有財政部國有財產局台灣北區辦事處原始憑證黏存單等文件在卷可
    憑，亦核無不合，本件聲請裁判費為一百三十五元，另郵電送達費部分，自九十
    二年九月一日起，依法不另徵收，是本件管理墊付費用應確定為三百零四元，逾
    此金額範圍之請求，於法無據。又上開遺產管理報酬一萬二千六百三十七元及代
    墊費用三百零四元均由被繼承人甲○○之遺產負擔，爰裁定如主文。
中      華      民      國    九十二    年      九      月    二十九    日
                                          臺灣桃園地方法院家事法庭
~B法      官  林望民
右為正本係照原本作成
如對本裁定抗告須於裁定送達後十日內向本院提出抗告狀
中      華      民      國    九十二    年      十      月      二      日
~B書  記  官  陳玉芬


司法院資訊處製作；財團法人民間司法改革基金會備份。
